【裁判字號】    92,易,113
【裁判日期】    920515
【裁判案由】    過失傷害
【裁判全文】
臺灣彰化地方法院刑事判決                          九十二年度易字第一一三號
    公  訴  人  臺灣彰化地方法院檢察署檢察官
    被      告  甲○○
    選任辯護人  李慶松律師
右列被告因過失傷害案件，經檢察官提起公訴（九十一年度偵字第七五六七號），本
院判決如左：
    主      文
甲○○無罪。
    理      由
一、公訴意旨略以：被告甲○○係財團法人彰化基督教醫院（下稱彰化基督教醫院）
    小兒外科醫師，對病患手術前檢查、手術過程、手術後觀察及恢復過程，有注意
    依病患狀況適時採取適當醫療方法之義務。緣告訴人乙○○之女兒張鈺欣於民國
    九十年七月十四日，因左側腹股腫塊，由告訴人乙○○帶至彰化基督教醫院求診
    ，經被告診斷為左側腹股溝疝氣，並安排於同年七月三十日進行手術治療，惟病
    童張鈺欣既係因術前診斷為左側腹股溝疝氣而接受手術，且無任何跡證顯示其右
    側腹股溝亦有疝氣之情形，則被告為免診斷錯誤，應注意在手術前再檢查病患，
    或再詢問家屬，以了解是否有兩側疝氣之可能，若在手術中發現病童張鈺欣有右
    側腹股溝腫塊，因而認定也有右側疝氣，則應依病歷紀錄，再和病童張鈺欣家屬
    討論後，判斷為兩側疝氣，經家屬了解及同意後，方可進行兩側疝氣修補手術，
    減少張鈺欣必須再度進行手術及麻醉之風險，竟疏未注意再檢查病患及再詢問家
    屬，即率然進行右側腹股溝疝氣手術，但術前診斷之左側腹股溝疝氣則未處理，
    術後過程順利，病童張鈺欣及其家屬即出院返家，迨同年八月二十七日，復因左
    側腹股溝疝氣，前往行政院國軍退除役官兵輔導委員會台中榮民總醫院（下稱台
    中榮民總醫院）接受左側腹股溝疝氣修補手術，因認被告涉有刑法第二百八十四
    條第二項所定之業務過失傷害罪嫌等語。
二、按犯罪事實應依證據認定之，無證據不得推定其犯罪事實。又不能證明被告犯罪
    者，應諭知無罪之判決，刑事訴訟法第一百五十四條、第三百零一條第一項分別
    定有明文。本件公訴人認被告涉有業務過失傷害罪嫌，係依彰化基督教醫院、台
    中榮民總醫院之病歷資料，及行政院衛生署醫事審議委員會鑑定之報告，為其主
    要論據。訊據被告雖坦承未徵得病童張鈺欣之家屬同意，即為病童張鈺欣進行右
側腹股溝疝氣手術，惟否認有業務過失犯行，辯稱：手術後取出之身體組織，經
    病理切片確認為疝氣囊，可知右側確有疝氣，因當天病童張鈺欣於手術前害怕哭
    鬧，致發生右側腹股溝嵌頓性疝氣，須即時處理，否則有立即的危險，所以先處
    理右側，待日後再處理較不危急的左側，是對病童張鈺欣最佳之治療方式等語。
    辯護意旨另以：刑法所定傷害罪在立法上屬於「結果犯」，必以傷害結果之發生
    為其要件，雖被告係醫治了告訴人所預期外的病症，惟並未造成傷害之結果，在
    罪刑法定主義之原則下，即不構成犯罪等語。
三、經查：病童張鈺欣至彰化基督教醫院進行之手術，原排定係「左側」腹股溝疝氣
    之治療，惟被告於九十年七月十四日當天係進行「右側」手術，且未事先告知病
    童張鈺欣之家屬，此節業經被告坦白承認，但依被告當日所取出病童張鈺欣之身
    體組織，經病理檢驗確定為疝氣囊，可以判定該手術部分確有疝氣現象，除據被
    告自述屬實外，並有病理組織檢查報告在卷可稽，經送請台中榮民總醫院說明之
    結果，亦同此認定，此有台中榮民總醫院九十二年三月十七日函文（發文字號：
    中榮醫行字第０９２０００１２３７號）在卷可稽。又依該函文之記載，病童張
    鈺欣於九十年八月二十一日曾至台中榮民總醫院進行左側腹股溝疝氣治療，經術
    前檢查發現原右下腹部有之手術傷口「已經癒合」（據家長稱約一個月前在彰化
    基督教接受右側腹股溝疝氣手術）等語，並據告訴人乙○○至本院陳述無訛，足
    見病童張鈺欣右側腹股溝之疝氣，業經被告實施手術而治癒。公訴意旨及告訴人
    均認為被告之行為「使患童必須承受二度進出手術室及麻醉之風險」，然查病童
    張鈺欣左右二側腹股溝之患部，原本即須歷經手術上開刀劃傷之過程，始能完成
    修補治療，被告所為應屬醫療程序上之必要行為，即難認定係不法行為，而告訴
    人所擔心手術上可能造成之風險，實際上並未實現，與傷害罪之構成要件（即需
    有「傷害結果發生」）亦未相符。行政院衛生署醫事審議委員會九十一年十月九
    日鑑定意見書雖記載「本案之過程，李醫師顯然並未讓家屬充分了解張童必須二
    度進出手術室及麻醉之風險…依其病歷記載，並不能顯示有何緊急之處，若一定
    要分次處理，亦必須讓家屬了解，因此，在病情說明上，李醫師有欠周到之處」
    等語，惟本案被告進行開刀手術既屬醫療上之必要行為，而患童張鈺欣又未因二
    度進出手術室及麻醉造成其他之傷害結果，即無從依刑法論罪科刑，此外，復查
    無其他積極事證，足認被告確有公訴人指述之犯行，不能證明被告犯罪，爰依法
    為無罪之諭知。至於被告是否未依契約內容實施手術行為，而涉及民事上債務不
    履行之責任，屬於私權紛爭，應依民事訴訟程序尋求救濟，附此敘明。
據上論斷，應依刑事訴訟法第三百零一條第一項，判決如主文。
本案經檢察官陳德芳到庭執行職務。
中      華      民      國    九十二    年      五       月  十五      日
                              臺灣彰化地方法院刑事第三庭
                                    審判長法官  余  仕   明
                                    法      官  李  雅   明
                                    法      官  黃  玉   齡
右正本證明與原本無異。
如不服本判決，應於判決送達後十日內向本院提出上訴狀( 須附繕本 )。
告訴人或被害人對於判決如有不服具備理由請求檢察官上訴者，其上訴期間之計算係
以檢察官收受判決正本之日期為準。
                                    法院書記官  許  騰   云
中      華      民      國    九十二    年      五       月  十五      日


司法院資訊處製作；財團法人民間司法改革基金會備份。
